臺灣新竹地方法院民事簡易判決  
110年度竹簡字第36號
原      告  劉貴美  
訴訟代理人  楊清華  
被      告  新竹市政府

法定代理人  林智堅  
訴訟代理人  李嘉倫  
            黃貫呈  
            蔡青龍  
上列當事人間確認合法建築物事件，本院於民國110 年5 月5 日
言詞辯論終結，判決如下：
    主      文
原告之訴駁回。
訴訟費用由原告負擔。
    事實及理由
一、原告主張：門牌號碼新竹市○○街00巷00號房屋（下稱系爭房
    屋）自民國41年4月1日前即已存在，並有用電證明，系爭房
    屋係建築法規公布前所建築之未辦保存登記建物，基於法不
    溯及既往原則，應為符合都市更新條例所定之合法建築物，
    如不能確認為合法建築物，即無法參與都市更新，致權益受
    損，且依稅籍資料所示，目前系爭房屋應為原告所有。此外
    ，被告所提109年11月9日府都使字第1090162344號違章建築
    認定通知單(下稱109年11月9日違建認定通知書)應屬偽造。
    爰提起本件確認訴訟，並聲明：確認系爭房屋為未辦保存登
    記之合法建築物。
二、被告則以：系爭房屋前經被告認定為違章建築，經被告以10
    9年11月9日違建認定通知書通知土地管理者即新竹縣政府，
    系爭房屋因違反建築法第25條規定，限期命補辦建造執照，
    否則依違章建築處理辦法第5條規定將執行拆除。嗣新竹縣
    政府函覆系爭房屋非其所建築，其非違建人，被告遂以109
    年12月28日府都使字第1090196918號函撤銷109年11月9日違
    建認定通知書之行政處分。倘後續機關對原告做成違建認定
    處分，原告對之不服，應循訴願或撤銷、課予義務訴訟等行
    政程序予以救濟，而非提起本件確認之訴等語置辯。並聲明
    ：原告之訴駁回（因原告未為假執行之聲請，被告有關駁回
    原告假執行聲請及願供擔保聲請免為假執行之答辯聲明，均
    屬贅載，附此說明)。
三、本院之判斷： 
　㈠按確認法律關係之訴，非原告有即受確認判決之法律上利益
    者，不得提起之；確認證書真偽或為法律關係基礎事實存否
    之訴，亦同。前項確認法律關係基礎事實存否之訴，以原告
    不能提起他訴訟者為限。民事訴訟法第247 條第1 項、第2 
    項定有明文。所謂即受確認判決之法律上利益，係指法律關
    係之存否不明確，原告主觀上認其在法律上之地位有不安之
    狀態存在，且此種不安之狀態，能以確認判決將之除去者而
    言，若縱經法院判決確認，亦不能除去其不安之狀態者，即
    難認有受確認判決之法律上利益（最高法院52年台上字第12
    40號判決意旨參照）。再者，確認之訴，除確認證書真偽之
    訴外，應以法律關係為訴訟標的，單純之事實，不得為確認
    之訴之標的；且單純之法律事實僅為法律關係發生之原因，
    亦不得為確認之訴之訴訟標的（最高法院86年度台上字第29
    06號、85年度台上字第2915號判決要旨參照）。即依民事訴
    訟法第247 條規定之確認之訴，係原告請求法院以判決確定
    一定法律關係存否、證書真偽、或法律關係基礎事實存否之
    訴訟。所謂法律關係，包括人與人之法律關係或人與物之法
    律關係，單純之事實或事實關係，則不得為之（最高法院10
    6 年度台上字第2465號判決意旨參照）。　　
　㈡經查，原告訴請確認之內容為系爭房屋為合法建築物，惟系
    爭房屋是否為合法建築物，係屬事實問題，並非法律關係或
    法律關係之基礎事實，不得為確認之訴之標的，而與民法第
    247條第1、2項之規定有間。是以，原告所請求確認之前開
    事項，不符確認之訴之要件，難認有受確認判決之法律上利
    益，依上說明，自不應准許。　
　㈢次按民事訴訟，乃國家司法機關以解決當人間關於私法上爭
    執為目的，所施行之程序。是以當事人依民事訴訟法第247 
    條提起確認之訴，自應以私權之爭執為標的，若非私權之爭
    執，即應認欠缺權利保護必要。原告另主張109年11月9日違
    建認定通知書係屬偽造云云，惟109年11月9日違建認定通知
    書(見本院卷第71頁)，係被告發給新竹縣政府，正本、副本
    收受者均無原告，且觀之內容，乃被告命新竹縣政府限期補
    辦建造執照，否則將執行拆除之行政處分，足徵並非兩造當
    事人間之私權爭執。即令原告主張上開通知書有偽造之嫌，
    亦無從以此認屬兩造間關於私法上之爭執，而得循民事訴訟
    救濟途徑解決，併此敘明之。　
四、綜上所述，原告提起本件確認之訴，難認有受確認判決之法
    律上利益，而與民事訴訟法第247條規定不合，應予駁回。
五、本件判決之基礎已臻明確，兩造其餘攻擊防禦方法及舉證，
    核與判決無影響，爰不另一一論述，併此敘明。
六、訴訟費用負擔之依據：民事訴訟法第78條。
中　　華　　民　　國　　110 　年　　5 　　月　　28　　日
                 新竹簡易庭   法　官　李珮瑜
以上正本係照原本作成。
如對本判決上訴，須於判決送達後20日內向本院提出上訴狀。如
委任律師提起上訴者，應一併繳納上訴審裁判費。
中　　華　　民　　國　　110 　年　　5 　　月　　28　　日
                              書記官　蕭宛琴